【裁判字號】    89,家訴,15
【裁判日期】    890728
【裁判案由】    確認婚姻關係不成立
【裁判全文】
臺灣臺北地方法院民事判決  八十九年度家訴字第一五號
    原      告  甲○○
    訴訟代理人  王如玄律師
                謝幸伶律師
    被      告  丙○○      住台北市○○區○○路七八巷二０弄五三號二樓
    被      告  乙  ○      住台北縣板橋市○○街九九號六樓
右當事人間請求確認婚姻關係不成立事件，本院判決如左：
    主    文
原告之訴駁回。
訴訟費用由原告負擔。
    事    實
甲、原告方面：
一、聲明：請求確認本件被告丙○○與被告乙○間婚姻關係不成立。
二、陳述：
    （一）事實概述：緣本件原告本任職於被告丙○○開設之公司，被告丙○○與原
          告間亦有債務關係，民國（以下同）八十七年十二月十日晚間，被告丙○
          ○到原告住處談論業務上的問題及資金的調度，豈知另一被告乙○竟會同
          員警前往處理，並對原告提出妨害家庭自訴（原為台北地檢署八十八年度
          偵字第一二八三二號告訴案件），現已由  鈞院刑事庭以八十八年度自字
          第一一二○號審理在案。因被告丙○○曾對原告表示伊與乙○並沒有公開
          舉行結婚儀式，伊可以去撤銷婚姻云云，而原告所涉刑案係以有合法婚姻
          關係存在為前提，故原告有提起本件確認之訴之實益。
    （二）原告有提起確認之訴之實益：確認之訴之提起，如有即受確認判決之法律
          上利益，亦可確認他人間之法律關係：最高法院三十二年上字第三一六五
          號判例、四十二年台上字第一○三一號判例均認為：「確認法律關係成立
          或不成立之訴，如有即受確認判決之法律上利益（指因法關係之存否不明
          確，致原告在私法上之地位有受侵害之危險，而此項危險得以對於被告之
          確認判決除去之者而言）縱其所求確認者為他人間之法律關係，亦非不得
          提起」。民事訴訟法第五百六十九條第二項係規定婚姻事件（按指婚姻無
          效、撤銷婚姻、確認婚姻成立或不成立、離婚、夫妻同居之訴）「由第三
          人起訴者，以夫妻為共同被告．．」，亦明文承認婚姻成立或不成立之訴
          ，得由第三人提起。其理由即在於：因當事人間是否有婚姻關係，在法律
          上可能涉及第三人之權益，例如因婚姻關係所生之扶養、監護、繼承等權
          利，則以婚姻關係之有無為先決問題，故民事訴訟法第五百六十九條第二
          項、第三項均明示亦得由第三人起訴。
    （三）原告有即受確認判決之法律上利益：本件原告被訴之刑事案件，係以被告
          間有合法婚姻關係存在為前提，若被告間確無合法婚姻關係，則萬不可能
          成立所謂「與『有配偶』之人相姦」之罪，自亦無所謂侵權行為損害賠償
          的問題可言。換言之，原告法律上地位不妥之狀態，將因確認被告間婚姻
          關係不成立之判決而除去，亦即原告有即受確認判決之法律上利益。
    （四）本件被告間之婚姻關係不成立：
          １、本件兩造並無舉行結婚之公開儀式：按民法第九百八十二條規定，結
              婚，應有公開儀式及二人以上之證人，而所謂公開儀式雖無一定的形
              式，但該儀式必須足使一般不特定之人均可知悉係結婚之表徵而得共
              見共聞始可，如依其儀式情狀無從認為是舉行結婚儀式，縱男女雙方
              及證婚人二人、親屬數人主觀上以為舉行結婚禮，仍不得謂有公開之
              儀式，司法院及最高法院迭有解釋及判例，茲舉數則如后：
              Ａ．司法院院字第一七○一號解釋：男女二人，約證婚人二人及親友
              數人，在旅館之宴會廳置酒一席，如其情狀無從認為舉行結婚儀式，
              雖其主觀以為舉行婚禮，仍不得謂有公開之儀式。
            Ｂ．最高法院五十一年度台上字第五五一號判例：民法第九百八十二
              條所謂結婚應有公開之儀式，指結婚之當事人應行定式之禮儀，使不
              特定人得以共聞共見認識其為結婚者而言，所謂二人以上之證人，祗
              須有行為能力在場親見而願證明者為已足，不以證婚人為限。
              Ｃ．法務部七十三、七、二八法七二律字第八六三一號函：本件依來
              函所附資料，李銀林與陳淑汝於七十一年十月四日並無舉行結婚儀式
              ，亦無發喜帖或於門首懸掛大紅布、八仙彩，僅於李某之亡父出殯時
              來送山，雖當事人及親友主觀以為舉行婚禮，惟其情形無從認定為舉
              行結婚儀式。
          ２、被告乙○稱其與被告丙○○之結婚儀式係在八十五年十一月二日，在
              被告乙○家中舉行結婚典禮，然查：
              Ａ．刑案承審法官在審理中詢問丙○○：「結婚多久以後去辦登記」
              ，伊答稱「大約二個禮拜」，而觀卷附被告乙○所提戶籍謄本之記載
              可知：渠等係在十二月十八日申請為結婚之登記，則往前推算應在十
              二月初「結婚」，此不惟與乙○所稱「婚禮」之日期（即八十五年十
              一月二日）差距甚遠，而且以常情判斷，若真有結婚公開儀式，顯少
              有人不記得自己的結婚日期，此更可證被告間確實沒有舉行公開之結
              婚儀式，其婚姻關係自屬不成立。
              Ｂ．依民間習俗，若為嫁娶婚，則結婚宴客必在男方家中舉行，而宴
              客的對象至少包括男女雙方至親的親人，例如：父母、兄弟姐妹、姑
              、叔、舅、姨、伯及摯友等人。然據被告丙○○在  鈞院刑事庭八十
              八年度自字第一一二○號於八十九年一月十日審理中自承，所謂「婚
              禮」當天，僅「林女生母、養母、表妹、弟弟、二個姊姊及我」到被
              告乙○家中，被告丙○○之母親並未到場。試想，此若真為本件被告
              間之結婚儀式，豈有可能連男方主婚人均未到場之理？被告丙○○在
              刑案中辯稱：當日係因其母身體不適無法與會，惟並未舉證以實其說
              ，且從結婚為人生大事而民間習俗又極為重視等情以觀，被告二人若
              真有結婚儀式，為何偏偏選擇一個男方主婚人生病住院的日子，且男
              方亦無任何親戚朋友參加喜宴呢？是被告乙○以該日吃飯為其與丙○
              ○之結婚儀式，顯與常情相悖實不足採。
              Ｃ．復按台灣民間習俗，婚禮係由男方及隨行人員至女方家中迎娶新
              娘，再會同至餐廳或至少在家中宴客，然據被告乙○及丙○○於  鈞
              院及刑事庭審理時均陳稱：「無迎娶儀式，只有在女方家中吃飯」，
              由此亦可證明本件被告間確未舉行結婚公開儀式。
              Ｄ．另被告乙○一再陳稱其有公開儀式，有交換婚戒等，但依民間習
              俗，結婚必會拍攝錄影帶或照片留念，且所攝取之鏡頭必然包括交換
              婚戒、祭祖、喝交杯酒、敬酒等婚禮的重要儀式，若被告間確實有舉
              行結婚之公開儀式，被告乙○大可提出該等照片，而實其說，為何卻
              提出在辦公室中所攝，與本件有無舉行結婚公開儀式毫無關連之照片
              ？此更證被告間確未舉行結婚公開儀式。蓋若在辦公室中都會照相留
              念，當無不在人生大事的結婚公開儀式上拍照留念之理，是被告乙○
              空言該日吃飯為伊與丙○○之婚禮，實屬荒謬毫不可採。
          ３、綜前，以本件被告乙○之說詞及被告丙○○在刑案之陳述可知，八十
              五年十一月二日根本就是普通聚會，絕非被告間之婚禮，揆諸前揭判
              例可知，縱被告乙○主觀上認此係伊與丙○○之婚禮，然因其儀式並
              不足使一般不特定之人知悉係結婚之表徵，甚至連被告丙○○之母親
              均生病住院而未與會，如此一個普通的聚會，當然不能稱係結婚之公
              開儀式。
    （五）又本件原告雖係於八十七年八月十日始朋友介紹至被告所開設之公司上班
          ，當時並不知道被告間有婚姻關係；又於八十八年十月底才聽被告丙○○
          說他們結婚沒有公開儀式，可以去撤銷，是請求判決如主文。
三、證據：刑事開庭通知書影本一件、錄音譯文二件、錄音帶四捲為證。
乙、被告乙○方面：
一、聲明：請求駁回原告之訴。
二、陳述：
    （一）原告提起本訴於法不合：
          １、確認之訴之提起必須對於主張法律關係存否不明確時，且有確認實益
              者，始得提起，查：
              Ａ．原告提起本訴所要確認之法律關係並無不明確情形：被告乙○與
                  丙○○本為合法夫妻，原告明知被告之合法婚姻關係而仍介入並
                  生子，造成被告婚姻破裂，原告為解免其刑事上通姦罪名，卻異
                  想天開鑽法律漏洞，編飾謊言主張被告婚姻關係不成立，明眼人
                  一看即知原告之舉已有不當，被告之婚姻關係本無不明確之情形
                  ，原告提起本訴已不合法。
              Ｂ．民事訴訟法第五百六十九條第二項規定，「由第三人起訴者，以
                  夫妻為共同被告．．．」，其立法理由在於婚姻關係之存否，可
                  能涉及第三人之權益，如婚姻關係所生之扶養．．．等權利，故
                  第三人之權利以婚姻關係存否為前提時，明示得由第三人提起，
                  若非第三人之「權利」當然不得任意提起本訴，所謂「權利」，
                  係指依法所得主張之法律上規定之利益，如扶養請求權、監護請
                  求權、繼承權等權利為法律所付予之權利，查本案原告明知被告
                  二人為夫妻，卻侵入他人之婚姻，（原告明知被告二人之婚姻關
                  係，請  鈞院調刑案台北地院八十八年自字第一一二○號團股卷
                  ），破壞被告之家庭，原告之行為已侵害被告之權利，法律並無
                  規定原告得侵入他人之婚姻、破壞他人之家庭，原告因涉嫌通姦
                  罪，此項「通姦罪」亦非民事訴訟法第五百六十九條第二項第三
                  人得起訴之立法意旨之「權利」，原告故意歪曲法律規定及見解
                  ，實有不當。再就學者楊建華、姚瑞光著書關於此部份之見解，
                  亦無許通姦之第三者得以提起本訴之實益。
          ２、由上所述，原告為脫免刑責，反而積極編飾不實訴請  鈞院確認被告
              婚姻不成立，圖保障其「通姦」之「權利」，於法、於情、於理皆有
              不當，原告提起本訴，於法不合。
    （二）原告明知被告乙○與丙○○有婚姻關係：
          １、原告在被告公司任職業務員，知道被告乙○與丙○○為夫妻，此項事
              實有被告於八十九年三月十五日所呈被告夫妻與公司員工之合照，公
              司員工皆知被告與丙○○二人為夫妻，原告明知此事，仍介入被告之
              婚姻，實有不當。
          ２、原告與丙○○通姦，經被告於八十七年十二月十日晚間會同三名員警
              前往原告住處抓姦，當然發現原告與丙○○獨處房間，經警方要求開
              門，隔七、八分鐘原告穿著長袍睡衣先出來開門後，經警方叫喊，丙
              ○○再隔十分鐘才自房間整裝出來，上項事實有  鈞院刑事庭八十八
              年度自字第一一二○號團股卷證可證。由上所述，可見原告明知被告
              與丙○○有婚姻關係，仍與丙○○通姦，顯有不當。
    （三）原告與丙○○有通姦之事實證據：
          １、如前所述，原告明知丙○○與被告有夫妻關係，仍與丙○○通姦，此
              項事實有當時之警方可作證。
          ２、關於原告與丙○○通姦之事實，亦經丙○○在地檢署坦承與原告有連
              續通姦之事實：「平均每星期一次性關係，當時在桃園有工地，下班
              回來順道載她才日久生情」，丙○○於八十八年七月十五日偵庭坦承
              ：「她有向我說懷有我的小孩子，但我不確定小孩是否我的」，八十
              九年一月十日  鈞院刑事庭：「自八十七年十月一週約一次，在台北
              市○○路上飯店及丁女之住處，最後一次是八十八年一月間與甲○○
              發生性關係」。
    （四）被告與丙○○有婚姻關係：
          １、被告與丙○○之婚姻係經合法程序，有二人以上證人，經公開儀式，
              丙○○亦在刑庭八十九年一月十日出庭說明：「有在家裡拜祖先、宴
              請雙方家長、親朋好友在家裡客廳用餐」。
          ２、被告以前婚姻不順，故與丙○○之結婚並未發請帖，只邀請親友參加
              ，在親友之見證下，祭拜祖先，交換戒指，並在家中用餐，符合民法
              之公開儀式，此項婚姻並經登記，有婚戒為證，被告於八十九年三月
              十五日答辯狀已呈被告之戒指照片，原告故意主張被告無婚姻關係，
              顯有不實。
    （五）原告提起本訴之動機不當：
          １、原告涉嫌通姦，於刑事庭法官一再通知原告帶小孩去作DNA鑑定，丙
              ○○已前往抽血，但惟獨原告拒絕前往。
          ２、原告卻編飾理由主張被告無婚姻關係，企圖拖延卸責，其動機實有不
              當。
    （六）原告所提錄音帶主張被告騷擾及勒索與事實不符：
          １、經詳看原告所提八十八年四月三十日及八十八年五月十八日等電話錄
              音內容，顯見被告對於原告侵入被告之婚姻造成被告婚姻之破裂非常
              的氣憤，依常情，被告當然會對原告之行為不滿，由被告與原告電話
              之問答可看出被告並非以騷擾之口氣打電話，而是被告於八十七年十
              二月十日捉姦後，事後發現原告與丙○○仍有往來，且發現原告已有
              懷孕，才會覺得原告故意破壞被告之家庭，而打電話質問原告，原告
              故意片面摘錄談話內容，顯與事實不符。
          ２、由原告所提八十八年四月三十日錄音內容，被告已知原告在錄音，豈
              會故意騷擾向原告勒索大筆金錢，此由被告答：「妳電話有裝錄音，
              妳可以錄沒關係，就錄我乙○罵妳」，足證被告明知原告裝錄音，不
              可能勒索原告，乃因氣憤原告之不當行為。
          ３、原告所引八十八年五月十八日電話錄音內容，經詳查錄音內容，顯然
              被告希望原告坦承其通姦行為，並非要勒索原告，否則不會有此問答
              ：「這樣子啊！那我來跟他說，這個小孩子不是他的，妳沒有辦法幫
              他啦！」之語！
          ４、綜上所述，原告提起本訴已不合法，其為了規避通姦刑責，竟歪曲事
              實主張被告騷擾及勒索，實與事實不符。為此，懇請鈞院駁回原告之
              訴，以維權益。
    （七）依被告所附戶籍謄本記載，被告與丙○○間於八十五年十一月二日結婚，
          並於八十五年十二月十八日辦理結婚登記，被告並於八十六年一月七日開
          設津甫企業有限公司，而原告是在八十七年八月間，始經友人介紹進入被
          告公司上班，是原告在上班之初即己知被告與丙○○間為夫妻，更無從知
          悉被告與丙○○間之結婚有無舉行公開儀式及二個以上之證人；又因原告
          介入被告之婚姻，是被告與丙○○間經常吵架，金錢用盡，而肇致家庭破
          裂，是被告與丙○○間亦早於八十八年六用九日辦妥離婚登記，是被告並
          不知丙○○現在何處。同時原告未提出證據，僅因刑案繫狗急跳牆始提起
          本件訴訟。
三、證據：提出戶籍謄本、台北地方法院刑事庭團股刑事傳票、公司營利事業登記證
          各一件、照片三張為證，並請求調閱本院刑事庭八十八年自字第一一二０
          號自訴人乙○自訴被告甲○○通姦案件全卷。
丙、被告丙○○方面：未於言詞辯論期日到場，亦未提出書狀作何聲明或陳述。
    理    由
一、本件被告丙○○經合法通知，未於言詞辯論期日到場，查無民事訴訟法第三百八
    十六條所列各款情事，應准原告之聲請，由其一造辯論而為判決，合先敘明。
二、原告起訴主張前曾於八十七年八月間經朋友介紹進入被告開設之公司任職，與被
    告丙○○間亦有債務關係，八十七年十二月十日晚間，被告丙○○到原告住處談
    論業務上的問題及資金的調度，然另一被告乙○竟會同員警前往處理，並對原告
    提出妨害家庭自訴，現繫屬法院刑事庭（八十八年度自字第一一二○號現裁定停
    止訴訟中）。因被告丙○○曾對原告表示伊與乙○並沒有公開舉行結婚儀式，同
    時依被告乙○所述，被告間不論是有關申請辦理結婚登記、未在男方家中宴客、
    未舉行結婚迎娶儀式、未拍照或錄影等，均與常情不符，是原告自得訴請確認被
    告間之婚姻關係不存在。被告丙○○未到庭陳述，亦未提出書狀供本院審酌。被
    告乙○則辯稱：本件被告間之婚姻關係業經提出經登記之戶籍謄本為證，是被告
    間曾有婚姻之法律關係並無不明確處，是原告提起確認之訴為不合法。又本件原
    告在進入被告開設之公司時即明知被告間有婚姻關係，而原告與被告丙○○確有
    通姦事實，而原告提出之所謂騷擾錄音帶與其所稱勒索事實不符，是原告提起本
    件確認之訴動機亦有不當，同時被告間確有婚姻關係，此由同案被告丙○○在刑
    事庭庭八十九年一月十日出庭說明：「有在家裡拜祖先、宴請雙方家長、親朋好
    友在家裡客廳用餐」等語即足證明，是原告提起本件訴訟意在逃避通姦刑責，是
    自無理由等語資為抗辯。
三、按確認法律關係之訴，非原告有即受確認判決之法律上利益者，不得提起之；確
    認證書真偽或為法律關係真基礎事實存否之訴，亦同。民事訴訟法第二百四十七
    條第一項定有明文。是確認他人間婚姻法律關係存不存在之訴，自應具備：
    （一）須他人間之婚姻間法律關係之存否不明確，即指法律關係之存否處於不明
          確之狀態，而當事人二造就其存否發生爭執而言，至法律關係存否，依其
          客觀狀態已甚明確者，如不動產已登記為某甲所，有如有第三人主張該不
          動產非屬某甲所有，除請求塗銷此項所有權登記外，不得逕行提起確認之
          訴，參見最高法院七十年臺上字第七六一號、七十年臺上字第一二六七號
          判決意旨即明。
    （二）須法律關係之不明確致原告在私法上之地位有受侵害之危險；是法律關係
          之存否，與原告在私法上之地位無關者，原告在私法上之地位，既無受侵
          害之虞，自不許提起無益確認之訴；是原告以公法上之地位有受侵害之虞
          ，而提起民事訴訟之確認之訴，自應認無即受確認判決之法律上利益。
    （三）前述私法上之地位不明確之危險，得以確認判決除去之必要。等三要件。
    經查本件依前述，被告丙○○與乙○間之婚姻關係，業經戶政機關為結婚之登記
    除依民法第九百八十二條第二項規定推定已結婚外，另被告間確有婚姻生活之事
    實及客觀之表徵，如共同經營公司及共同生活，亦據被告丙○○提出照片三張為
    證，是本件被告間之婚姻關係，客觀上並無處於不明確之狀態，被告間亦未對此
    婚姻關係發生何爭執；兼查本件原告是主張被告間婚姻關係存否不明確，致使其
    有遭受刑事通姦罪追訴之危險，是原告亦係主張其「公法」上之地位有受損害之
    危險；是綜上並揆諸前開說明，本件原告提起確認被告間婚姻關係不存在顯不合
    法；應予駁回。
四、次按提起確認之訴之法律關係，限於現在之法律關係，過去或將來之法律關係均
    不得要求確認，參見最高法院院四十九年台上字第一八一三號判例即採相同意旨
    。是就過去一定時點之法律關係為確認，因其後有發生變動可能，對現在法律關
    係爭執之解決並無幫助，同時將來之法律關係於現在為確定，嗣後因有發生變動
    可能，是提前為確認亦失其意義；且均致法院徒生進行訴訟之煩累，無權利護之
    必要。經查依被告提出之戶籍謄本記載可知，本件被告間登記八十五年十一月二
    日結婚，八十五年十二月十八日申登，八十八年六月九日離婚登記；是依登記簿
    所載，被告間「曾」有之婚姻關係是存在於八十五年十一月二日至八十八年六月
    九日間，迄原告起訴（八十九年二月二日）時，被告間之婚姻關係早不存在，是
    而原告提起過往之法律關係不存在，依前述，亦無權利保護之必要，應予駁回。
五、縱認原告得提起本件訴訟；惟查：
    （一）按依七十四年六月三日修正公布之民法第九百八十二條第二項規定：「經
          依戶籍法為結婚之登記者，推定其已結婚」；而民事訴訟法第二百八十一
          條亦規定，法律上推定之事實無反證者，無庸舉證。是綜合前開法文之規
          定，自可推知民法第九百八十二條第二項係就訴訟程序上移轉舉證責任所
          為之特別規定。本件被告丙○○業已提出被告間已依戶籍法之規定於八十
          五年十二月十八日為結婚登記之戶籍謄本；自應「推定」已結婚。原告主
          張兩造未舉行公開儀式，亦無二個以上之證人證明而否認二造間曾已結婚
          ，依上開規定，即應由原告負舉證證明之責任。
    （二）次按我國民法所定之公開儀式，是由當事人自行履踐，公權力並未介入，
          故是否合於法定之基準，並不易確定，是如原告陳述之判例解釋，在在均
          顯示該見解。又採儀式婚，若事後發生爭執，因解釋儀式婚之標準寬嚴不
          同，認定亦難求一致，又因舉行儀式時國家機關並未參與，並無任何公文
          書可考，且隨時間經過，舉行儀式之證據難予保全，甚且結婚時間之經過
          亦淡忘，是與法律原規定之姻姻要式行為本旨不合。反之我國戶籍制度業
          己完備，一般國民觀念易接受經結婚登記始為法律上夫妻之規定，但無法
          接受業經結婚登記，但未踐履民法上所謂現行儀式婚所應踐行程序為無效
          婚姻（按即婚姻關係不成立）之看法，是儀式婚之觀念顯與國人情感不甚
          相符；同時輕易否定戶籍登記之結婚推定效力，反而使當事人之婚姻長期
          處於不確定之狀態，隨時可以反證推翻，使當事人間自始無婚姻效力，更
          易造成身分關係之不確定及其他眾多法律問題；是在我國尚未採登記婚主
          義之下，對經受結婚推定之婚姻，自應賦予較強之效力，以維社會既有秩
          序。從而除非原告能確切證明業經受結婚推定之婚姻，確未舉行公開儀式
          ，亦未有二個以上之證人可認婚姻關係不成立外，縱認能證明戶籍登記結
          婚當日，未舉行公開儀式，仍無法推論該婚姻從未舉行公開儀式，而否認
          其效力。
    （三）經查本件原告主張被告間未舉行公開儀式，無非是以被告丙○○曾於訴訟
          外告知被告間未舉行公開儀式為據。惟查：
          １、本院經數次通知被告丙○○到庭，惟丙○○均未到庭，又本院請原告
              及被告乙○通知張詠靜到庭，亦經以不知丙○○在何處，現未與丙○
              ○聯絡等語陳報。
          ２、次查本件依被告乙○聲請調閱本院刑事庭八十八年自字第一二二０號
              通姦案件，八十九年一月十日上午之訊問筆錄記載：原告陳稱：張與
              林他們婚姻關係有問題。丙○○答稱：有在家裏拜祖，宴請雙方家長
              、親朋好友在裏客廳用餐。等語；是被告丙○○並未稱未舉行公開儀
              式。
          ３、再按民法第九百八十二條第一項所稱之公開儀式，只須當事人舉行定
              式之禮儀，如祭告祖先、交換信物等，只要足使不特定之人得以共見
              共聞，認識其為結婚為已足。參見最高法院六九年台上字第二００一
              號判決意旨即明。是在家中客廳張燈結彩宴請親友，同時大門打開，
              而不特定之第三人均足知是在辦結婚喜事，是足認踐履公開儀式；本
              件依被告丙○○在刑事案件所述，被告間似亦經踐履公開儀式，與民
              法儀式婚要件並不相背。
          ４、綜上，本件原告並未能舉出確切之證據證明被告間未踐履結婚之公開
              儀式，揆諸首開說明，本件原告之訴亦無理由。
          ５、本件依原告所述，被告間之結婚登記之資料及結婚證書記載時間，與
              被告乙○所稱不符，並請求本院調取被告結婚登記資料及結婚證書影
              本，並聲請傳喚結婚證書上之證婚人等情，依前述，被告結婚迄今近
              四年，且結婚證書亦不能據此推論被告確在結婚證書記載當日結婚，
              是本院認無調查必要。
六、本件事證己明，二造間其餘攻擊防禦方法及聲請調查證據，核均與判斷結果無涉
    ，爰不一一審酌。
七、結論，原告之訴為無理由，並依民事訴訟法第三百八十五條第一項前段、第七十
    八條，判決如主文。
中      華      民      國    八十九    年      七      月    二十八    日
                                    家事法庭法      官  洪遠亮
右正本係照原本作成。
如對本判決上訴，須於判決送達後二十日之不變期間內，向本院提出上訴狀。
中      華      民      國    八十九    年      七      月    二十九    日
                                            書  記  官  王俊琇


司法院資訊處製作；財團法人民間司法改革基金會備份。
